臺灣高等法院刑事判決　　　　　　　　96年度上訴字第3217號
上　訴　人
即　被　告　丁○○
　　　　　　　　　　（另案於臺灣宜蘭監獄執行中）
選任辯護人　蔡雲璽（扶助律師）
上　訴　人
即　被　告　丙○○
指定辯護人　林火炎（扶助律師）
上列上訴人因毒品危害防制條例案件，不服臺灣宜蘭地方法院95
年度訴字第103 號，中華民國96年6 月20日第一審判決（起訴案
號：臺灣宜蘭地方法院檢察署95年度偵字第611 、1218號；移送
併辦案號：臺灣宜蘭地方法院檢察署94年度偵字第1801號），提
起上訴，本院判決如下：
    主  文
原判決撤銷。
丁○○共同連續販賣第一級毒品，累犯，處有期徒刑拾伍年；扣
案之第一級毒品海洛因壹小包（淨重零點壹陸公克）沒收銷燬之
；販賣第一級毒品所得之新臺幣壹萬柒仟元沒收，如全部或一部
不能沒收時，以其財產抵償之。
丙○○共同連續販賣第一級毒品，處有期徒刑捌年；扣案之第一
級毒品海洛因壹小包（淨重零點壹陸公克）沒收銷燬之；販賣第
一級毒品所得之新臺幣貳仟元沒收，如全部或一部不能沒收時，
以其財產抵償之。
    事  實
一、丁○○前因竊盜案件，經判處有期徒刑1年2月確定，於民國
    90年6 月29日入監執行，於92年7月6日縮刑期滿執行完畢。
    詎仍不知悔改，丁○○與丙○○為夫妻，均明知海洛因係毒
    品危害防制條例所明定之第一級毒品，不得販賣，丁○○竟
    意圖營利，基於販賣第一級毒品海洛因之概括犯意聯絡，先
    後於附表所示之時間、地點，以附表所示之方式販賣第一級
    毒品海洛因予附表所示之人，並以此獲得如附表所示之販毒
    所得，其間曾於94年6月8日上午8 時許，在宜蘭縣羅東鎮○○街122巷5號，為警查獲。而丙○○明知丁○○販賣毒品，
    二人復基於共同營利之意圖及販賣海洛因之概括犯意聯絡，
    於95年1 月初起至同年1 月18日晚間6 時許，以每次一小包
    1,000 元之代價，共同販賣第一級毒品予鄭麗雲，共計四次
    ，方式乃由丁○○負責提供海洛因，而鄭麗雲需要海洛因時
    則電洽丙○○，由丙○○依約交付海洛因予鄭麗雲，並收取
    款項（鄭麗雲實際交付2,000 元，其餘交易款項積欠尚未交
    付），詳如附表編號2 所示，最後一次，係於95年1 月18日
    下午6 時許，丙○○在宜蘭縣羅東鎮○○街122巷5號前交付
    販賣之海洛因一小包（淨重0.16公克）予鄭麗雲時，為警查
    獲，並扣得上揭海洛因1小包，再循線查獲丁○○。
二、案經宜蘭縣警察局羅東分局報請臺灣宜蘭地方法院檢察署檢
    察官偵查起訴及宜蘭縣警察局三星分局報請臺灣宜蘭地方法
    院檢察署檢察官偵查後移送原審併辦。
    理　　由
壹、證據能力部分：
一、證人鄭麗雲警詢、偵查陳述之證據能力：
    按被告以外之人於審判外之言詞或書面陳述，除法律有規定
    者外，不得作為證據，刑事訴訟法第159條第1項定有明文。
    查證人鄭麗雲於警詢、偵查中所為之陳述，固屬審判外之陳
    述，惟證人鄭麗雲業經原審審理時傳喚到庭，並予被告二人
    詰問之機會，並再提示證人鄭麗雲上開警詢、偵查筆錄之要
    旨，由被告二人依法辯論，有原審審判筆錄可按，已賦予被
    告二人反對詰問權，並踐行合法之調查程序，證人鄭麗雲於
    警詢、偵查中所為之陳述，核有證據能力。
二、證人甲○○警詢陳述之證據能力：
    證人甲○○迭經原審及本院傳喚、拘提未著，而證人甲○○
    警詢製作經過，乃係於95年6月8日上午11時，出現於被告丁○○之住處即宜蘭縣羅東鎮○○街122 巷口前，為埋伏之員
    警查獲，證人甲○○當時身上復有施用毒品之跡象，是以經
    員警帶同製作警詢筆錄，此有證人甲○○之警詢筆錄可稽，
    參以證人甲○○警詢筆錄作成經過，事出突然，且係出於被
    動說明出現在被告丁○○住處之原因，衡諸警詢作成之外部
    情況，應認有特別的可信性，依刑事訴訟法第159條之3第 3
    款之規定，核有證據能力。
三、證人乙○○及林國寅偵查中陳述之證據能力：
    按被告以外之人於審判外之言詞或書面陳述，除法律有規定
    者外，不得作為證據，刑事訴訟法第159條第1項定有明文。
    又被告以外之人於偵查中向檢察官所為之陳述，除顯有不可
    信之情況者外，得為證據，刑事訴訟法第159 條之1第2項亦
    有明定。證人乙○○及林國寅於偵查中所為之陳述，屬被告
    以外之人於審判外之陳述，均係經渠等具結後所為之證述，
    既無證據證明檢察官於偵訊當時向渠等所取得之陳述，有未
    遵守法律規定違法取供，而有顯不可信之情形，則依刑事訴
    訟法第159 條之1第2項之規定，證人乙○○及林國寅於偵查
    中之陳述，自有證據能力。
貳、實體部分：
一、認定犯罪事實所憑證據及理由：
    訊據被告丁○○、丙○○均矢口否認有何販賣第一級毒品海
    洛因之犯行，被告丁○○辯稱：「伊並沒有販賣海洛因，僅
    係無償轉讓海洛因」云云；被告丙○○辯稱：「伊沒有販賣
    海洛因，東西是丁○○交給伊拿給鄭麗雲，並不知道是什麼
    東西」云云。經查：
（一）被告丁○○、丙○○販賣毒品予鄭麗雲部分：
  (1)、被告丙○○於95年1月18日下午6時許，在宜蘭縣羅東鎮○○街122巷5 號前交付第一級毒品海洛因1小包予鄭麗雲時
      ，為警查獲，並經警扣得上揭海洛因1 小包之事實，為被
      告丙○○所自承，復據證人鄭麗雲於偵查及原審證稱（見
      第611號偵卷第13至14頁，原審卷二第133、134 頁）在卷
      ，而證人即查獲員警林春福於原審並證稱查獲經過：「剛
      開始是要調驗被告丁○○，因為他是毒品列管人口，丁○○沒有回家，但看到丙○○騎機車回家，進屋後一下就出
      來，匆忙騎機車離開，我就尾隨在後，看到丙○○在忠孝
      路查獲地點樓梯口與鄭麗雲在交易毒品，我看到鄭麗雲拿
      一千元還是多少錢給丙○○，我就過去叫他不要動，當時
      鄭麗雲還把毒品按在牆壁還是鐵門上」等語（見原審卷二
      第10、11頁），且有第一級毒品海洛因1 小包扣案可資參
      佐，而該扣案之海洛因經送法務部調查局鑑定之結果，確
      實含第一級毒品海洛因成分，淨重0.16公克，亦有法務部
      調查局調科壹字第300001416 號鑑定通知書在卷可稽（見
      第611號偵卷第103頁），是以，被告丙○○於上揭時、地
      交付第一級毒品海洛因予鄭麗雲之事實，至為明確，堪予
      認定。
  (2)、關於交付毒品之原因，證人鄭麗雲雖於原審經檢、辯詰問
      時證稱（摘錄）：我不是要向丙○○買毒品，只是毒癮發
      作，打電話給丙○○，詢問丁○○有無東西寄放在她那裡
      ，有的話先給我，丙○○說她下班後再看看…我並沒有打
      算付錢，身上2 千元不是要付給丙○○的等語（見原審卷
      二第134、135頁）。然查：
    證人鄭麗雲於查獲當日即95年1 月18日上午9時2分、9時8
      分、10時47分曾三次以其使用之0000000000行動電話，撥
      打予被告丙○○使用之0000000000行動電話，再於當日下
      午4 時4 分證人鄭麗雲再以上揭行動電話，撥打予被告丙○○之上揭行動電話，嗣被告丙○○使用之上揭00000000
      00行動電話再於當日下午5 時36分回電予鄭麗雲之上揭電
      話乙節，有遠傳電信公司、台灣大哥大電信公司之雙向通
      聯紀錄在卷可稽（見第611 號偵卷第29至76頁），而依上
      揭通聯紀錄所示，證人鄭麗雲當日並未撥打予被告丁○○
      使用之0000000000行動電話，堪予確認。
    證人鄭麗雲前於偵查中於檢察官偵訊時即已具結證稱：「
      我用我的手機0000000000撥打她（指被告丙○○）的手機
      ，約昨天下午4 點多打，我問她有沒有，她就知道我要買
      毒品海洛因，她說有要送來1 小包海洛因來我羅東住的地
      方，要1000元，我這次沒有拿錢給她，我說我要先欠著…
      買4、5次了，都是我用手機打給丙○○，都是丙○○接的
      ，也是丙○○送到我羅東住的地方，我約半個月前開始買
      的……每次約1,000元的等語（見第611號偵查卷第14、15
      頁）明確，證人鄭麗雲所證核與上揭通聯紀錄之調查結果
      相符，承上，證人鄭麗雲當日毒癮發作，需要毒品時，係
      直接撥打電話予被告丙○○，並未打給被告丁○○，若非
      證人鄭麗雲知悉確有向被告丙○○購買之管道，如何可能
      未再透過向被告丁○○洽詢，而逕向被告丙○○聯絡之理
      ，可見證人鄭麗雲於原審翻異前詞改稱之部分，均與調查
      事證不符。
    又關於證人鄭麗雲何以向被告丙○○聯繫購買之緣由，復
      證稱：「先前是向丁○○買的……之後丁○○說他不方便
      ，給我他老婆丙○○的電話，叫我以後要海洛因的話打電
      話給他老婆就好」等語（見第611 號偵卷第15頁）。參諸
      95年1月1日起迄95年1 月18日查獲日止，證人鄭麗雲使用
      之0000000000行動電話，即密接地撥打被告丙○○使用之
      0000000000行動電話，被告丙○○使用之上揭行動電話旋
      回覆予證人鄭麗雲使用之行動，其間共計有10次如此之情
      形，此有台灣大哥大電信公司門號0000000000號雙向通聯
      紀錄附卷可稽（見第611 號偵卷第67至76頁），稽諸被告
      丙○○與鄭麗雲本無任何交情，證人鄭麗雲與被告丁○○
      認識在先，而被告丙○○竟與鄭麗雲有如此多的通聯，且
      均係鄭麗雲（施毒而需要毒品者）先撥打予被告丙○○，
      此揭事實核與證人鄭麗雲於偵查中上揭所證「自丁○○給
      予丙○○之電話號碼後，即與丙○○聯繫購買海洛因」之
      情相符。綜上，可知證人鄭麗雲於偵查證稱之事實，核與
      其他調查證據之結果相互吻合，且環環相扣，因此依調查
      事證結果，證人鄭麗雲係電洽被告丙○○聯繫購買毒品，
      且由被告丙○○出面交易，而被告丁○○則提供販賣用之
      毒品之事實，至為灼然。
  (3)、被告丙○○雖復辯稱：伊不知道交付的是毒品乙節。第查
      ：證人鄭麗雲於偵查中即已具結證稱：「我問她有沒有，
      她就知道我要買毒品海洛因」等語（見第611 號偵卷第14
      頁）；而被告丙○○於偵查中亦坦承：「鄭麗雲打電話給
      我，問我有沒有海洛因，我說有…她叫我先拿給她止（止
      癮），若有收錢再拿給我先生」（見第611 號偵卷第88、
      89頁），參諸電話聯繫後被告丙○○果攜帶扣案之第一級
      毒品海洛因交付予鄭麗雲，被告丙○○顯然知悉交易物為
      第一級毒品海洛因。至於證人即共同被告丁○○雖於本院
      審理中證稱：海洛因是用衛生紙包的，且用口水沾粘，被
      告丙○○不知道內容等語（見本院卷第95頁），惟查被告
      丙○○與鄭麗雲通話時，交易雙方已明知交易之內容為第
      一級毒品海洛因，業據上述，況衛生紙具有溶水性之特性
      ，用口水沾粘，衛生紙極易毀損，被告丙○○自被告丁○○處取得毒品，焉有不知交易內容之理，上揭所辯，委無
      足採之。
  (4)、被告丁○○有販賣第一級毒品海洛因予鄭麗雲之事實，業
      據鄭麗雲於95年1 月19日偵查中證稱：「有向丁○○買過
      毒品，約半個月前，打他的手機0000000000，大約買2 次
      ，我都是在羅東『紅精靈』電動電具店當場向他買的，之
      後丁○○說不方便，給我他老婆丙○○的電話叫我以後要
      海洛因的話打電話給他老婆就好」（ 見第611號偵卷第15
      頁）；復於95年3月7日偵查中證稱：我向丁○○買過2 次
      ，1次買1,000元，錢都是交給丁○○…丁○○說他要去外
      縣市，以後要海洛因就打電話給丙○○」（見第611 號偵
      卷第98、99頁），參以，證人鄭麗雲使用之上揭00000000
      00號之行動電話，於94年12月係先與被告丁○○使用0000
      000000之行動電話聯絡，其後果然僅撥打予被告丙○○使
      用之上揭0000000000號之行動電話，而未再撥打予被告丁○○，此有通聯紀錄附卷可徵，此核與證人鄭麗雲上揭所
      證相互吻合，又被告丙○○交付予鄭麗雲之毒品海洛因乃
      被告丁○○提供之情，亦據證人即共同被告丙○○於偵查
      中具結證稱在卷（見第611 號偵卷第89、90頁），益證證
      人鄭麗雲先前係先單獨向被告丁○○購買海洛因，其後乃
      經由聯繫被告丙○○，而向被告丙○○、丁○○共同購買
      之。
  (5)、被告丁○○、丙○○有營利之意圖及販賣之故意：證人鄭
      麗雲向被告丁○○購買2次海洛因，每次交付1,000元，共
      交付2,000 元，而向被告丙○○購買海洛因4、5次（以有
      利被告丙○○認定為4 次），每次1,000元，共付2,000元
      ，其他還欠著，交付的錢是購買毒品海洛因之對價之情，
      業據證人鄭麗雲於偵查中證述明確（見第611 號偵卷第89
      、90頁），雖無從查悉被告丁○○、丙○○販入毒品之正
      確數量及價格，而無從知悉其等販賣毒品之獲利，然被告
      二人與鄭麗雲非親故至交，苟無利得，自無甘冒重刑之風
      險，一再與鄭麗雲交易，被告丁○○、丙○○所為，乃出
      於營利之意圖以販賣毒品，至為灼然，堪予認定。
  (6)、綜上，被告丁○○有如附表編號1、2所示、被告丙○○有
      如附表編號2 所示之販賣第一級毒品海洛因予證人鄭麗雲
      之事實，堪以認定。
（二）被告丁○○販賣毒品予吳建良、陳如章、陳慶福、甲○○
      、蔡明泓、乙○○、林國寅部分：
  (1)、上開事實，業據證人吳建良、陳如章、陳慶福、蔡明泓於
      原審審理時，及證人鄭麗雲、甲○○、乙○○、林國寅分
      於警詢及偵查中就於如附表編號3至9所示之時間、地點向
      被告丁○○購買海洛因等情證述甚詳，復有雙向通聯紀錄
      、通訊監察譯文及陳慶福、甲○○、蔡明泓等人之慈濟大
      學濫用藥物檢驗中心檢驗總表（尿液均呈陽性反應）附卷
      可稽（見第1801號偵卷第24、25頁，三星分局刑案偵查卷
      第18、34、57、62至68頁）。
  (2)、被告丁○○雖辯稱：其係與證人吳建良、陳如章、陳慶福
      、蔡明泓等人合資購買海洛因乙情，經查：
    證人吳建良、陳如章、陳慶福、蔡明泓於原審審理時就向
      被告丁○○購買毒品之時間、地點及金額均證述明確，雖
      證人吳建良、陳如章、陳慶福、蔡明泓均表示被告丁○○
      應該未賺取差價等語，惟查，被告丁○○與陳慶福、蔡明
      泓曾有如下之通聯對話摘要：
      丁○○於94年5 月11日下午20時50分11秒與陳慶福之對話
      摘要（見三星分局刑案偵查卷第18頁）
      陳慶福：「我要『1』」
      丁○○：「我在萬客來」
      陳慶福：「我到了再打給你」
      陳慶福：「我到了，在樓下」
      丁○○：「好」
      丁○○於94年5 月12日下午19時31分34秒與陳慶福之對話
      摘要（見三星分局刑案偵查卷第18頁）
      陳慶福：「川哥，人在那？」
      丁○○：「萬客來這」
      陳慶福：「我在三星剛要過去，我到了打電話給你」
      丁○○於94年5月9日下午19時43分11秒與蔡明泓之對話摘
      要（見三星分局刑案偵查卷第34頁）
      蔡明泓：「川哥，有嗎？」
      丁○○：「多少？一樣500嗎？我人在萬客來」
      蔡明泓：「可以多一點嗎」
      其等對話之內容乃就購買毒品之數量、價格、交易之時間
      、地點為約定，並未有「合資購買」之對話內容，況且，
      稽諸毒品海洛因之價格係屬昂貴，取得不易，且為政府嚴
      予查緝之犯罪，凡為販賣者，苟無利可圖，應無甘冒被查
      緝法辦重刑之危險，平白無端義務為該買賣之工作，而被
      告丁○○與證人吳建良、陳如章、陳慶福、蔡明泓間，並
      非親故至交，苟無利得，被告丁○○豈會甘冒重刑之風險
      ，一再提供證人吳建良、陳如章、陳慶福、蔡明泓取得海
      洛因再依約收取款項、交付毒品之理，是以，被告丁○○
      辯稱係與證人吳建良、陳如章、陳慶福、蔡明泓合資購買
      毒品云云，自不足採，證人吳建良、陳如章、陳慶福、蔡
      明泓證稱向被告購買海洛因等情，自堪採信，被告丁○○
      確有於附表編號3、4、5、7所示之時間、地點販賣第一級
      毒品海洛因予證人吳建良、陳如章、陳慶福、蔡明泓，並
      因而取得販賣毒品之所得7,500 元之事實，堪以認定。
　  證人甲○○經原審傳喚、拘提未到，而本院為盡澄清義務
      ，仍再次傳喚、拘提證人，復未到庭，而其前於警詢時就
      於附表編號6 所示之時間、地點向被告丁○○購買海洛因
      等情均證述明確（見三星分局刑案偵查卷第19、20頁），
      而證人甲○○為警查獲時採集之尿液送驗後，確呈嗎啡陽
      性反應，此亦有慈濟大學濫用藥物檢驗中心檢驗總表在卷
      可按（見第1801號偵卷第24、25頁），稽之證人甲○○乃
      於95年6月8日上午11時前往被告丁○○之住處宜蘭縣羅東
      鎮○○街122 巷口前為警查獲，而證人甲○○與被告丁○○間並無任何交情，證人甲○○又係施用毒品者，其出現
      於被告丁○○住處，目的係在購買海洛因以解癮之自白，
      確實與事證相符，堪信為真實，故被告丁○○確有於附表
      編號6 所示之時、地以1次1千元之價格，販賣第一級毒品
      海洛因予證人甲○○3 次，而取得販賣第一級毒品海洛因
      所得財物3千元之事實，堪以認定。
　  證人乙○○經原審傳喚、拘提未到，而本院為盡澄清義務
      ，仍再次傳喚、拘提證人，復未到庭，而其前於偵查時就
      於附表編號8 所示之時間、地點向被告丁○○購買海洛因
      等情業已具結證述明確（見1801號偵卷第35、36頁），且
      證人乙○○為警查獲時採集之尿液送驗後，確呈嗎啡陽性
      反應，此亦有慈濟大學濫用藥物檢驗中心檢驗總表在卷可
      按（見第1801號偵卷第24、25頁），堪信證人乙○○於偵
      查時之證述為真實，被告丁○○確有於附表編號8 所示之
      時間、地點，以每次500 元之代價販賣第一級毒品海洛因
      予證人乙○○3 次，而取得販賣第一級毒品海洛因所得財
      物1,500元之事實，堪以認定。
　  證人林國寅雖於原審審理時業已死亡無法到庭，然證人林
  　　國寅於偵查中就於附表編號9 之時地向被告丁○○購得毒
      品海洛因等情已具結證述屬實，證人林國寅雖又證稱係與
      被告丁○○合資購買海洛因云云，然查販賣毒品係政府嚴
      予查緝之違法行為，並無公定價格，且出售份量可任意分
      裝增減，價格亦因毒品純度、買賣數量、買賣雙方關係資
      力、毒品來源是否充裕、檢警查緝等因素而有不同，難有
      客觀之標準，是販賣利得除經行為人坦承或價量明確外，
      實難加以認定，然不論是瓶裝或紙包之毒品，均可任意分
      裝或增減其分量，復可依買受人之需求按原包裝賣出或再
      分裝為小包出售，則無論以原包裝賣出或分裝後再行出賣
      之每包售價，均可因賺取價差而牟得利益，至為昭然；況
      海洛因之毒品價格昂貴，取得不易，且為政府嚴予查緝之
      犯罪，凡為販賣之不法勾當者，苟無利可圖，應無甘冒被
      查緝法辦重刑之危險，平白無端義務為該買賣之工作，而
      被告丁○○與證人林國寅間並非親故至交，苟無利得，被
      告豈會甘冒重刑之風險，為證人林國寅取得海洛因之理，
      故堪認被告販入海洛因之價格必較販出之價格低廉，或以
      同一價格而減少海洛因之份量，而有從中賺取差額利潤圖
      利之意圖及事實，此應屬合於論理法則，且不違背社會通
      常經驗之理性判斷，是被告販賣海洛因，有營利之意圖，
      亦可認定。故證人林國寅及被告丁○○前開合資購買海洛
      因之證述及辯解，分係迴護被告及卸責之詞，均不足採取
      ，被告丁○○有於附表編號9 所示之時間、地點，以每次
      1 千元之價格販賣海洛因予證人林國寅之事實堪以認定。
（三）綜上所述，本件事證明確，被告丁○○意圖營利而於附表
      編號1、3至9 所示之時間、地點販賣第一級毒品海洛因，
      並與被告丙○○於附表編號2 所示之時間、地點共同販賣
      第一級毒品海洛因之犯行洵堪認定，應予依法論科。
二、論罪：
（一）修法之比較：
      嗣於被告行為後，刑法第56條關於連續犯之規定、第55條
      後段關於牽連犯之規定，均已於94年2月2日修正公布，並
      自95年7月1日施行。按同於95年7月1日修正施行之刑法第
      2 條規定，乃係關於新舊法比較適用之準據法，其本身無
      關行為可罰性要件之變更，故於95年7月1日前揭法律修正
      施行後，如有涉及比較新舊法之問題，即應逕依修正後刑
      法第2條第1項規定，為「從舊從輕」之比較（參見最高法
      院95年度第8次刑事庭會議決議意旨）。茲分述如下：
  (1)、刑法第28條原規定「二人以上共同實施犯罪之行為者，皆
      為正犯」，經修正為「二人以上共同實行犯罪之行為者，
      皆為正犯」，亦即新法共同正犯之範圍已有限縮，排除陰
      謀犯、預備犯之共同正犯，經比較新舊法，修正前刑法第
      28條規定非有利於被告（最高法院96年度台上字第934 號
      判決意旨參照）。
  (2)、本件被告所犯多次販賣第一級毒品之犯行，若依刪除前之
      刑法第56條連續犯之規定，被告上開犯行，分別得論以連
      續犯一罪（販賣第一級毒品罪法定本刑為死刑、無期徒刑
      之部分，不得加重）。是比較新舊法之結果，新法並非較
      有利於被告。
  (3)、修正前刑法第64條規定「死刑不得加重。死刑減輕者，為
      無期徒刑，或為十五年以下十二年以上有期徒刑。」，修
      正後同法條則規定「死刑不得加重。死刑減輕者，為無期
      徒刑。」，是比較新舊法之結果，新法並非較有利於被告
      。
  (4)、修正前刑法第65條規定「無期徒刑不得加重。無期徒刑減
      輕者，為七年以上有期徒刑。」，修正後同法條則規定「
      無期徒刑不得加重。無期徒刑減輕者，為二十年以下十五
      年以上有期徒刑。」，是比較新舊法之結果，新法並非較
      有利於被告。
  (5)、按刑法第47條原規定：「受有期徒刑之執行完畢，或受無
      期徒刑或有期徒刑一部之執行而赦免後，五年以內再犯有
      期徒刑以上之罪者，為累犯，加重本刑至二分之一」經修
      正為新法第47條第1項規定：「受徒刑之執行完畢，或一
      部之執行而赦免後，五年以內故意再犯有期徒刑以上之罪
      者，為累犯，加重本刑至二分之一」，亦即新法累犯之要
      件已有限縮，自屬法律有變更，經比較新舊法，修正前刑
      法第47條規定非有利於被告（最高法院96年度台上字第30
      64號判決意旨參照）。
  (6)、綜合上開新舊法比較之結果，顯然新法並非較有利於被告
      ，依前揭刑法第2條第1項規定，本件即應適用行為時法即
      95 年7月1日修正生效施行前之刑法規定。
（二）論罪之理由：
  (1)、查海洛因係毒品危害防制條例第2 條第2項第1款所規定之
      第一級毒品，是核被告丁○○基於販售營利之意圖而將海
      洛因售予如附表所示之人所為；被告丙○○基於販售營利
      之意圖將海洛因售予鄭麗雲所為，均係犯毒品危害防制條
      例第4條第1項之販賣第一級毒品罪。
  (2)、被告2 人就附表編號2 所示之犯行，有犯意聯絡及行為分
      擔，應依修正前刑法第28條之規定，論以共同正犯。
  (3)、被告2 人販賣第一級毒品海洛因前後，持有海洛因之低度
      行為，分別應為販賣海洛因之高度行為所吸收，均不另論
      罪。
  (4)、又被告丁○○、丙○○先後多次販賣第一級毒品海洛因之
      犯行，時間緊接，方法相同，觸犯構成要件相同之罪，顯
      係基於概括犯意而為之，應依修正前刑法第56條連續犯之
      規定論以一罪，至販賣第一級毒品罪法定本刑為死刑、無
      期徒刑，依修正前刑法第64條第1項、第65條第1項之規定
      ，均不得加重其刑。被告丁○○如附表編號3至9所示販賣
      第一級毒品海洛因之犯行，雖未據檢察官起訴，然與前揭
      檢察官起訴且論罪科刑如附表編號1、2之部分有連續犯之
      關係，已如前述，且經檢察官移送併辦，本院自應併予審
      判。
  (5)、查丁○○前因竊盜案件，經判處有期徒刑1年2月確定，於
      90年6 月29日入監執行，於92年7月6日縮刑期滿執行完畢
      ，有卷附臺灣高等法院被告全國前案紀錄表可按，其於有
      期徒刑之執行完畢後，5 年以內再犯有期徒刑以上之罪，
      為累犯，惟販賣第一級毒品罪法定本刑為死刑、無期徒刑
      ，依法均不得加重其刑。
  (6)、另參酌被告二人販賣海洛因對象及次數均不多，交易數額
      尚非甚鉅，且未有大量囤積預備販賣之海洛因毒品扣案，
      其所為之販毒行為對於他人及國家社會侵害之程度尚非屬
      重大等一切情狀，認被告販賣第一級毒品之犯罪情節與毒
      品危害防制條例第4條第1項死刑或無期徒刑之法定本刑相
      較，縱對之科以最低度法定刑均猶嫌過重，依一般國民生
      活經驗法則，實屬情輕法重，當足引起一般人之同情，是
      本院認為被告二人販賣第一級毒品之所為，均顯有堪資憫
      恕之處，爰均依刑法第59條之規定減輕其刑。
三、撤銷原判之理由：
    原審經審理結果，對被告二人為論罪科刑之判決，固非無見
    。惟查，按毒品危害防制條例第19條第1 項規定，犯同條例
    第4條至第9條、第12條、第13條或第14條第1項、第2項之罪
    者，其因犯罪所得之物，沒收之。所稱因犯罪所得之物，應
    以實際所得者為限，苟無所得或尚未取得者，自無從為沒收
    之諭知。查被告二人共同連續販賣海洛因予證人鄭麗雲4 次
    ，鄭麗雲僅支付2000元，其餘交易款項尚未交付，原審就被
    告二人尚未取得之款項，諭知沒收，尚有未合，被告丁○○
    、丙○○提起上訴，否認犯行，雖無理由，惟原判決有上述
    可議之處，自屬無可維持，應由本院撤銷改判之。
四、科刑之理由
    爰審酌被告二人之素行、智識程度，均為一己私利而多次販
    售具成癮性、濫用性、侵害性之第一級毒品以營利，傷害他
    人身心健康，助長社會不良風氣，及其販賣毒品之次數、所
    得，被告二人於犯後猶飾詞否認犯行，毫無悔意之態度等一
    切情狀，分別量處如主文第二項、第三項所示之刑，以示警
    懲。扣案之第一級毒品海洛因1 小包（淨重0.16公克），係
    查獲之第一級毒品海洛因，應依毒品危害防制條例第18條第
    1 項前段之規定，諭知沒收銷燬之。又被告丁○○、丙○○
    販賣第一級毒品所得財物分別為17,000元、2,000 元，雖均
    未扣案，仍應依毒品危害防制條例第19條第1 項之規定，宣
    告沒收之，如全部或一部不能沒收時，以其財產抵償之。而
    按毒品危害防制條例第19條第1項規定，犯同條例第4條至第
    9 條、第12條、第13條或第14條第1項、第2項之罪者，其因
    犯罪所得之物，沒收之。所稱因犯罪所得之物，應以實際所
    得者為限，苟無所得或尚未取得者，自無從為沒收之諭知。
    是被告二人共同連續販賣海洛因予證人鄭麗英4 次，證人鄭
    麗英僅交付2000元予被告，其餘尚未交付予被告二人之款項
    ，爰不予宣告沒收。至扣案之電動攪拌機、電子磅秤，雖係
    被告丁○○所有之物，然被告丁○○否認與本案有關，且查
    無證據證明上開物品係供被告販賣第一級毒品所用之物，爰
    均不另為沒收之宣告，附此敘明。
參、檢察官函送原審移送併案審理部分：
一、檢察官於原審移送併案審理意旨另以：被告丁○○意圖營利
    並基於販賣第一級毒品海洛因之概括犯意，自93年7、8月間
    起至94年6月8日止，透過其使用之0000000000號或00000000
    00號行動電話與藍婌瑛聯絡後，販賣第一級毒品海洛因予藍
    婌瑛，因認被告丁○○此部分另涉犯毒品危害防制條例第 4
    條第1項之販賣第一級毒品罪嫌。
二、按犯罪事實應依證據認定之，無證據不得認定犯罪事實；不
    能證明被告犯罪者，應諭知無罪之判決，刑事訴訟法第 154
    條第2項、第301條第1項分別定有明文。
三、本件公訴人認為被告丁○○有前揭之販賣第一級毒品之罪嫌
    ，無非係以證人藍婌瑛之證述為其論據。訊據被告丁○○堅
    決否認涉有公訴人所指此部分之販賣第一級毒品之犯行，並
    辯稱：並未販賣第一級毒品海洛因予藍婌瑛等語。經查：證
    人藍婌瑛於原審審理中則證稱：「並不是向被告丁○○購買
    毒品，而係向一名女子購買毒品，該名女子不是丙○○」等
    語，則依證人藍婌瑛之證述，並無從證明其係向被告丁○○
    購買海洛因，且依被告丁○○之通訊監察譯文觀之，亦無證
    人藍婌瑛以電話向被告丁○○購買毒品之紀錄，從而，僅依
    證人藍婌瑛之證述，尚不足據以認定被告丁○○有販賣海洛
    因予證人藍婌瑛之犯行。依卷內事證，均不足為被告丁○○
    此部分有罪之積極證明，此外，復查無其他積極證據證明被
    告丁○○確有併案意旨所指之此部分販賣第一級毒品予藍婌
    瑛之犯行，而檢察官復未就此部分起訴，檢察官向原審請求
    併案審理此部分，自不在本院審理範圍內，併予敘明之（原
    判決理由謂「此部分爰不另為無罪之諭知」，尚有誤解）。
據上論斷，應依刑事訴訟法第369條第1項前段、第364條、第299
條第1項前段，毒品危害防制條例第4條第1項、第18條第1項前段
、第19條第1 項，刑法第2條第1項前段、第11條前段、第59條，
（修正前）刑法第28條、（修正前）第56條、（修正前）第47條
，判決如主文。
本案經檢察官劉文水到庭執行職務
中　　華　　民　　國　　96　　年　　12　　月　　13　　日
 　　　　　 刑事第十二庭  審判長法　官　蔡永昌
                                法　官　施俊堯
                                法　官　王梅英
以上正本證明與原本無異。
如不服本判決，應於收受送達後十日內向本院提出上訴書狀，其
未敘述上訴之理由者並得於提起上訴後十日內向本院補提理由書
（均須按他造當事人之人數附繕本）。
                                書記官  顧哲瑜
中　　華　　民　　國　　96　　年　　12　　月　　14　　日
附錄本案論罪科刑法條全文：
毒品危害防制條例第4條第1項
製造、運輸、販賣第一級毒品者，處死刑或無期徒刑；處無期徒
刑者，得併科新臺幣 1 千萬元以下罰金。
附表：
┌──┬───┬────┬───┬───┬──────────┬─────┐
│編號│交易時│交易對象│交易次│交易金│販賣毒品之方式      │交易地點  │
│    │間    │        │數（均│額（新│                    │          │
│    │      │        │以最有│臺幣）│                    │          │
│    │      │        │利於被│（均以│                    │          │
│    │      │        │告之次│最有利│                    │          │
│    │      │        │數計算│於被告│                    │          │
│    │      │        │）    │之金額│                    │          │
│    │      │        │      │計算）│                    │          │
├──┼───┼────┼───┼───┼──────────┼─────┤
│一  │95年1 │鄭麗雲  │2次   │2,000 │鄭麗雲以電話與丁○○│紅精靈電動│
│    │月初某│        │      │元    │聯絡後，由丁○○以每│玩具店    │
│    │日    │        │      │      │次1小包1千元之代價，│          │
│    │      │        │      │      │販賣第一級毒品海洛因│          │
│    │      │        │      │      │予鄭麗雲2次         │          │
│    │      │        │      │      │                    │          │
├──┼───┼────┼───┼───┼──────────┼─────┤
│二  │95年1 │鄭麗雲  │4次   │2,000 │鄭麗雲撥打丙○○之  │鄭麗雲位於│
│    │月初某│        │      │元（其│0000000000號行動電話│宜蘭縣羅東│
│    │日起至│        │      │餘交易│聯絡後，由丁○○提供│鎮○○路35│
│    │95年1 │        │      │款項，│第一級毒品海洛因，由│之6號2樓之│
│    │月18日│        │      │尚未交│鄭麗雲前往交付，以每│住處      │
│    │晚間6 │        │      │付予被│次每包1千元之代價販 │          │
│    │時許止│        │      │告二人│賣第一級毒品海洛因予│          │
│    │      │        │      │）    │鄭麗雲4次           │          │
│    │      │        │      │      │                    │          │
├──┼───┼────┼───┼───┼──────────┼─────┤
│三  │94年間│吳建良  │5次   │5,000 │吳建良撥打電話與陳啟│宜蘭縣羅東│
│    │某日  │        │      │元    │川聯絡，以每次每小包│鎮○○街  │
│    │      │        │      │      │1千元之代價販賣第一 │122巷口、 │
│    │      │        │      │      │級毒品海洛因予吳建良│紅精靈電動│
│    │      │        │      │      │5次                 │玩具店    │
│    │      │        │      │      │                    │          │
├──┼───┼────┼───┼───┼──────────┼─────┤
│四  │94年4 │陳如章  │1次   │500元 │陳如章以電話與丁○○│紅精靈電動│
│    │月間某│        │      │      │聯絡後，以每次每小包│玩具店    │
│    │日    │        │      │      │5百元之代價販賣第一 │          │
│    │      │        │      │      │級毒品海洛因予陳如章│          │
│    │      │        │      │      │1次                 │          │
├──┼───┼────┼───┼───┼──────────┼─────┤
│五  │94年5 │陳慶福  │1次   │1,000 │由陳慶福與丁○○聯絡│宜蘭縣羅東│
│    │月11日│        │      │元    │後，由丁○○販賣第一│鎮○○路萬│
│    │      │        │      │      │級毒品海洛因予陳慶福│客來      │
│    │      │        │      │      │1次                 │          │
├──┼───┼────┼───┼───┼──────────┼─────┤
│六  │94年5 │甲○○  │3次   │3,000 │由甲○○以電話與陳啟│宜蘭縣羅東│
│    │月1日 │        │      │元    │川聯絡後，由丁○○以│鎮神鷹遊藝│
│    │下午4 │        │      │      │每次1千元之代價販賣 │場樓下、羅│
│    │時30分│        │      │      │第一級毒品海洛因予何│東鎮○○街│
│    │、94年│        │      │      │昱璇3次             │122巷巷口 │
│    │5月6日│        │      │      │                    │          │
│    │下午4 │        │      │      │                    │          │
│    │時許、│        │      │      │                    │          │
│    │94年5 │        │      │      │                    │          │
│    │月16日│        │      │      │                    │          │
│    │上午11│        │      │      │                    │          │
│    │時    │        │      │      │                    │          │
├──┼───┼────┼───┼───┼──────────┼─────┤
│七  │94年7 │蔡明泓  │2次   │1,000 │由蔡明泓與丁○○聯絡│羅東鎮神鷹│
│    │、8月 │        │      │元    │後，由丁○○以每次5 │遊藝場    │
│    │間    │        │      │      │百元之代價販賣第一級│          │
│    │      │        │      │      │毒品海洛因予蔡明泓2 │          │
│    │      │        │      │      │次                  │          │
├──┼───┼────┼───┼───┼──────────┼─────┤
│八  │94年2 │乙○○  │3次   │1,500 │由乙○○與丁○○聯絡│羅東鎮神鷹│
│    │、3月 │        │      │元    │後，由丁○○以每次5 │遊藝場    │
│    │起至94│        │      │      │百元之代價販賣第一級│          │
│    │年6月8│        │      │      │毒品海洛因予乙○○3 │          │
│    │日止  │        │      │      │次                  │          │
├──┼───┼────┼───┼───┼──────────┼─────┤
│九  │94年5 │林國寅  │1次   │1,000 │由林國寅與丁○○聯絡│林國寅位於│
│    │月間某│        │      │元    │後，由丁○○以每次1 │宜蘭縣羅東│
│    │日    │        │      │      │千元之代價販賣第一級│鎮○○街  │
│    │      │        │      │      │毒品海洛因予林國寅1 │161號住處 │
│    │      │        │      │      │次                  │等處      │
│    │      │        │      │      │                    │          │
└──┴───┴────┴───┴───┴──────────┴─────┘
